【裁判字號】    89,上訴,1979
【裁判日期】    890517
【裁判案由】    強盜等
【裁判全文】
臺灣高等法院刑事判決                  八十九年度上訴字第一九七九號
    公  訴  人  臺灣新竹地方法院檢察署檢察官
    被      告  丙○○
    原姓名林炎隆於八十七年七.
    指定辯護人  本院甲○
右上訴人，因被告強盜等案件，不服臺灣新竹地方法院，八十八年度訴緝字第二七號
，中華民國八十九年五月十七日第一審判決（起訴案號：臺灣新竹地方法院檢察署八
十七年度偵字第三三九一號、第五八０一號）提起上訴，本院判決如左：
    主      文
上訴駁回。
    理      由
一、本件公訴要旨略以被告丙○○於民國八十七年五月十七日許，在新竹縣竹東大橋
    下，向綽號「阿元」之成年男子借得口徑九厘米改造式槍一枝、改造子彈四顆，
    未經許可，持有上開槍械、子彈，並將之藏放於前開處橋下。嗣於八十七年五月
    三十日許，為警在上開大橋下河堤邊查獲，並扣得上開槍械、子彈，因認被告分
    別涉有槍砲彈藥刀械管制條例第十一項第四款之未經許可持有槍砲罪嫌及槍砲彈
    藥刀械管制條例第十二條第四項之未經許可持有子彈罪嫌等語。
二、按犯罪事實應依證據認定之，無證據不得推定其犯罪事實；又不能證明被告犯罪
    者，應諭知無罪之判決，刑事訴訟法第一百五十四條、第三百零一條第一項分別
    定有明文。次按認定不利於被告之事實，須依積極證據，茍積極證據不足為不利
    於被告事實之認定時，即應為有利於被告之認定，更不必有何有利之證據，且不
    能證明被告犯罪者，應諭知無罪之判決；認定犯罪事實所憑之依據，雖不以直接
    證據為限，間接證據亦包括在內，然而無論直接或間接證據，其為訴訟上之證明
    ，須於通常一般之人均不致有所懷疑，而得確信其為真實之程度者，始得據為有
    罪之認定，倘其證明尚未達到此一程度，而有合理之懷疑存在時，法院無從為有
    罪之確信，即應為無罪之判決，此有最高法院三十二年上字第六五七號、七十六
    年台上字第四九八六號判例可資參照。又被告之自白，雖為證據之一種，但必與
    事實相符者為限，若其自白顯有疑義，而審理事實之法院，就其職權調查之所得
    ，乃未能證明其自白確與事實相符者，自不得據為認定犯罪事實唯一之基礎，最
    高法院十八年上字第一０八七號判例亦著有明文。
三、按公訴人認被告丙○○涉有持有槍砲、子彈罪嫌，無非以證人即查獲員警乙○○
    與丁○○於偵查中之指述及扣案之槍械、子彈為主要論據。然查被告丙○○於本
    院調查時堅決否認其事，辯稱：那把槍不是伊的，是警察誣陷，伊也沒有在竹東
    大橋下拿過那把槍，但戊○○在製作警訊筆錄一個月前曾拿那把槍到伊家玩，伊
    曾經把玩過等語。
四、經查：
  (一)扣案之手槍一支及子彈四顆，經警送請內政部警政署刑事警察局（下稱刑事警察
    局）鑑驗結果，手槍一支（槍枝管制編號0000000000），認係由仿奧地利ＧＬＯ
    ＣＫ一七型半自動手槍製造之玩具槍改換另行車造之金屬槍管而成之改造手槍，
    經檢視其機械性能，發現板機無法正常運作，惟於拉動滑套上膛時，將板機固定
    於相當位置，乃可擊發子彈，認具殺傷力。子彈四顆，認均係９ｍｍ半自動手槍
    子彈，彈底標記均為ＡＣＰ９６９ｍｍ，認具殺傷力，有該局八十七年六月十一
    日刑鑑字第三九０００號鑑驗通知書一紙附於偵查卷可參。而前開子彈四顆，均
    係口徑９ｍｍ制式子彈，亦經原審法院向刑事警察局查證屬實，有該局八十八年
    十二月二十一日（八八）刑鑑字第一三五一一二號函在卷可稽。
  (二)前開扣案之改造手槍一支及制式子彈四顆，據證人即警員乙○○於原審法院八十
    七年十月二十三日調查時陳稱，係被告丙○○到案說明前一日（按被告丙○○係
    於八十七年五月三十日十時五十五分到案說明製作筆錄）晚間，經人檢舉竹東大
    橋下有可疑人士出現，其向證人即小隊長丁○○報告後，於同日晚間十時許與證
    人丁○○至現場看到槍，又將槍放回，第二天早上十點半未過中午，又去現場就
    將槍取回。唯證人丁○○於同日經原審法院隔離訊問結果陳稱，證人乙○○早上
    向其報告後，即至現場查看，看到槍後，在該處埋伏一早，接近中午時將槍取回
    ，然後於端午節（按八十七年端午節係五月三十日）通知被告丙○○到案，取槍
    是端午節前一日等語，渠等二人所述，顯語多矛盾，且若如證人乙○○所陳，既
    已於當日晚間至現場查得槍彈，竟未取回反又放回現場，至隔日方至現場取回槍
    彈，亦與常理大相違背。復觀之證人乙○○所製作之報案登記表，其報案之日期
    記載八十七年五月三十日二十時，斯時被告丙○○已至警局製作筆錄畢，時間已
    有不符；另其上所載之報案人竟為林炎隆本人，衡諸常情，豈有自行檢舉自己，
    又堅詞否認犯行之理？顯見證人乙○○取得槍彈之過程應有不實，而語多保留。
  (三)經原審法院提訊在監執行之證人戊○○到庭後供稱：其曾於八十七年夏天許，在
    其住處附近交付證人乙○○克拉克改造手槍一支及制式子彈數顆，當時證人乙○○未製作筆錄等語，其後並於原審法院庭訊時當庭指認其交付槍彈之對象即證人
    乙○○，雖證人戊○○於其後復改稱槍係模型槍，子彈是彈殼，末又改稱其實際
    上並未交槍彈予證人乙○○，並稱係與乙○○有仇恨等語。唯查，若非證人戊○○確有交付前開扣案之槍彈與證人乙○○，何以其在原審法院未提示任何槍彈予
    其辨視之情形下，所形容之槍彈，竟與本案扣案之槍彈全部吻合，是原審法院認
    證人戊○○於原審法院初供應堪採信，其後之翻證，委不足採。是前揭槍彈原審
    法院認應係證人戊○○交付予證人乙○○無訛。
  (四)雖被告丙○○於警訊時供稱於八十七年五月十七日、十八日前後，在竹東大橋下
    把玩過前開扣案之槍支，並經原審法院調閱被告丙○○於警訊時之錄音帶及錄影
    帶勘驗結果，被告確係在警一問一答下，為同前之供述，有勘驗筆錄在卷可參，
    唯除被告丙○○此部分之自白外，並無其他事證可資證明被告丙○○曾於前述時
    地持有前揭槍彈，況被告丙○○於偵查中及原審法院審理時，均堅詞否認於前述
    時地曾把玩過前揭槍彈，是被告是否有於起訴書載之時地持有扣案之槍枝及子彈
    ，已屬可疑。參以前開槍彈係證人戊○○交付予證人乙○○，而非於竹東大橋下
    所扣得，已如前述，是原審法院認被告前述於警訊中之自白，尚與事實不符，不
    足為認定被告此部分犯嫌之依據。上訴中經傳喚證人乙○○、丁○○、戊○○等
    訊問之結果，亦仍無從具體證明被告有前揭公訴人所指控之事實，自屬不能證明
    其犯罪。原審法院因而為之無罪之判決，經核於法並無違誤。原審檢察官上訴要
    旨仍主張其應成立犯罪，非有理由，應予駁回。又被告經合法傳喚，無正當理由
    不到庭，爰不待其陳述逕行判決。
據上論斷，應依刑事訴訟法第三百六十八條、第三百七十一條，判決如主文。
本案經檢察官陳維練到庭執行職務。
中      華      民      國    八十九    年      八      月      十      日
                                臺灣高等法院刑事第一庭
                                    審判長法  官  李  相  助
                                          法  官  蔡  光  治
法  官  王  振  興
右正本證明與原本無異。
檢察官如不服本判決應於收受送達後十日內向本院提出上訴書狀，其未敘述上訴之理
由者並得於提起上訴後十日內向本院補提理由書（均須按他造當事人之人數附繕本）
。
                                          書記官  賴  淑  真
中      華      民      國    八十九    年      八      月     十一     日


司法院資訊處製作；財團法人民間司法改革基金會備份。
